【裁判字號】    97,易,497
【裁判日期】    971126
【裁判案由】    詐欺
【裁判全文】
臺灣雲林地方法院刑事判決               97年度易字第497號
公  訴  人  臺灣雲林地方法院檢察署檢察官
被      告  丁○○
上列被告因詐欺案件，經檢察官提起公訴（96年度偵緝字第289
號），本院判決如下：
    主  文
丁○○共同犯詐欺取財罪，處有期徒刑壹年拾月。
    事  實
一、丁○○與姓名年籍不詳自稱姓張之成年男子（下稱「張先生
    」）實際上並無申請設立公司之真意，竟共同基於意圖為自
    己不法所有之犯意聯絡，於民國95年4 、5 月間，先由「張
    先生」打電話向立揚會計事務所（下稱立揚事務所）職員甲○○詢問設立公司事宜，並傳真公司名稱、負責人身分證等
    資料予立揚事務所，確認可以申請後，於95年5 月間某日，
    偕同丁○○共同前往址設雲林縣崙背鄉○○路279 號之立揚
    事務所，與甲○○洽談「谷舜有限公司（下稱谷舜公司）」
    設立事宜，並商請立揚事務所協助提供資金以取得公司設立
    所需之存款證明，利用不知情之甲○○向立揚事務所負責人
    丙○○告知上情，致丙○○陷於錯誤，誤以為丁○○及「張
    先生」欲成立谷舜公司，遂同意提供新臺幣（下同）3 百萬
    元資金為谷舜公司辦理資金存款證明，並指示甲○○與丁○○約定3 天利息為9 千元，由丙○○將3 百萬元存入谷舜公
    司籌備處帳戶，惟該帳戶存摺、印章需交由立揚事務所人員
    保管，待3 百萬元存入帳戶3 天，取得谷舜公司設立所需之
    資金證明後，立揚事務所人員即會將上開款項領出。雙方為
    上開約定後，丁○○即於95年5 月30日，前往京城銀行崙背
    分行開設戶名「谷舜有限公司籌備處丁○○」、帳號000000
    0000000 號之活期存款帳戶，並申請電話銀行語音服務系統
    ，約定轉入銀行帳號為京城銀行帳號0000000000000 號、大
    眾銀行000000000000號，以便日後能以電話語音轉出詐得之
    款項，丁○○於95年6 月13日向該銀行領取電話語音轉帳及
    查詢密碼函後，即持谷舜公司籌備處上開銀行帳戶存摺、印
    章，前往上址之立揚事務所交付予甲○○保管，於同日亦向
    不知情之李憲國承租雲林縣崙背鄉○○村○○路73號作為公
    司營運據點，並提出租賃契約1 份予甲○○以為憑信，丙○○不疑有詐，於95年6 月16日，將3 百萬元存入谷舜公司籌
    備處京城銀行崙背分行上揭帳戶內，由「張先生」於同日以
    語音轉帳方式，將其中2 百萬元轉入丁○○所申辦大眾銀行
    臺中分行帳號000000000000號帳戶內，於翌日即95年6 月17
    日復以同一方式將另1 百萬元轉入同一帳戶內，並由丁○○
    親自前往址設臺中市○○路○ 段239 號大眾銀行臺中分行將
    上開款項提領一空。嗣丙○○於同年6 月19日上午9 時許，
    持谷舜公司籌備處帳戶存摺及印章至京城銀行崙背分行欲領
    回原存入之3 百萬元時，方知該款項已遭人全數轉出，始悉
    受騙。
二、案經丙○○訴由雲林縣警察局西螺分局報告臺灣雲林地方法
    院檢察署檢察官偵查起訴。
    理  由
一、證據能力部分：按被告以外之人於偵查中向檢察官所為陳述
    ，除顯有不可信之情況者外，得為證據，刑事訴訟法第159
    條之1 第2 項亦定有明文。查其立法意旨係以刑事訴訟法規
    定檢察官代表國家偵查犯罪、實施公訴，依法有訊問被告、
    證人、鑑定人之權，且實務運作時，偵查中檢察官向被告以
    外之人所取得之陳述，原則上均能遵守法律規定，不致違法
    取供，其可信性甚高，為兼顧理論與實務，而對被告以外之
    人於偵查中向檢察官所為之陳述，除顯有不可信之情況者外
    ，得為證據。本件甲○○、丙○○於偵查中向檢察官所為之
    陳述，雖均屬傳聞證據，惟基於被告憲法上訴訟權之保障，
    本院已傳喚證人甲○○、丙○○到庭具結作證，被告對其等
    上開審判外之陳述，已有行使反對詰問權之機會，且甲○○
    、丙○○前揭於偵查中向檢察官所為之陳述，又無顯不可信
    之情況，依刑事訴訟法第159 條之1 第2 項之規定，認為均
    有證據能力。
二、訊據被告丁○○固坦承有與「張先生」共同至立揚事務所，
    與該事務所會計甲○○洽談谷舜公司設立事宜，亦曾至京城
    銀行崙背分行開設谷舜公司籌備處上開帳戶，同時申請電話
    銀行語音服務系統，及至大眾銀行臺中分行領取3 百萬元現
    金等事實，惟矢口否認有何詐欺取財犯行，辯稱：我沒有詐
    欺之犯意，我不知道「張先生」是要詐騙，我也是被他欺騙
    ，去立揚事務所我跟丙○○都沒有接觸，是「張先生」跟他
    接觸的，我都是跟小姐談，我不瞭解公司設立需要什麼，「
    張先生」說存款證明他自己會做，在立揚事務所我沒有與「
    張先生」一起談，沒有提到立揚事務所要把3 百萬元匯到谷
    舜公司籌備處京城銀行崙背分行的事，我根本不知道京城銀
    行崙背分行帳戶有錢進去，也沒有把錢轉到大眾銀行臺中分
    行的帳戶云云。
二、經查：
    (一)被告於95年5 月30日，有前往雲林縣崙背鄉○○村○○路
      375 號京城銀行崙背分行開設戶名「谷舜有限公司籌備處
      丁○○」、帳號0000000000000 號之活期存款帳戶並申請
      電話銀行語音服務系統，約定轉入銀行帳號為京城銀行帳
      號0000000000000 號、大眾銀行000000000000號，並於95
      年6 月13日向該銀行領取電話語音轉帳及查詢密碼函，於
      同日即持谷舜公司籌備處上開銀行帳戶存摺及印章，前往
      上址之立揚事務所交付予甲○○保管，同日亦向不知情之
      李憲國承租雲林縣崙背鄉○○村○○路73號作為公司營運
      據點，並提出租賃契約1 份予甲○○，而丙○○於95年6
      月16日，有將3 百萬元存入谷舜公司籌備處上開銀行帳戶
      ，「張先生」於同日以語音轉帳方式將其中2 百萬元轉入
      被告所申辦大眾銀行臺中分行帳號000000000000號帳戶內
      ，於翌日即95年6 月17日復以同一方式將另1 百萬元轉入
      同一帳戶內，再由被告親自前往上址之大眾銀行臺中分行
      將上開款項提領一空等事實，業據被告供承不諱，且經證
      人甲○○、丙○○於偵查中及本院審理時證述明確，並有
      京城銀行崙背分行戶名「谷舜有限公司籌備處丁○○」活
      期存款存摺影本（警卷第6 至7 頁）、大眾銀行臺中分行
      95年6 月27日（95）臺中發字第415 號函及附件、京城銀
      行崙背分行95年6 月23日（95）京銀崙分字第74號函及附
      件（警卷第10至19頁）、房屋租賃契約書（偵緝卷第52至
      55頁）、京城銀行崙背分行97年10月15日（97）京城崙分
      字第119 號函及附件各1 份在卷可稽（本院卷第84至94頁
      ），此部分事實堪以認定。
    (二)而證人甲○○於偵查中證稱：95年4 、5 月的時候，自稱
      「張先生」之人有打電話說要辦公司登記，被告與「張先
      生」後來有一起到立揚事務所，來的時候已經確定公司名
      稱是谷舜，後來都是被告自己過來，大概來過2 、3 次，
      他們要辦3 百萬元的資本額，我們提供資金給他們，錢是
      存進谷舜公司籌備處京城銀行崙背分行的帳戶，當初我們
      是約定3 百萬元存進去3 天，利息是9 千元，時間到我們
      就把錢領走（偵緝卷第47至49頁）；於本院審理時證稱：
      這件一開始是自稱「張先生」打電話問設立公司要準備什
      麼資料，後來他有傳真公司名稱、負責人的身分證資料過
      來，他傳真之後，我就送預查表，預查表下來之後他們人
      就有過來，第一次有人出現就是被告跟那個「張先生」，
      後來都是被告自己過來，谷舜公司籌備處帳戶是他們自己
      去開戶，開戶後約定存摺、印章交給我們保管，被告第2
      次來就拿存摺、印章過來，還有付費用、約房東簽租約，
      我們有跟被告說借款3 天、利息9 千元這件事，收錢的時
      候就有跟他解釋，被告第1 次去立揚事務所的時候，有跟
      他說明為何要開戶，是「張先生」、丁○○跟我洽談設立
      公司的事情，我有跟被告、「張先生」說明會有3 百萬元
      匯到籌備處帳戶內，但是存摺、印章要放我們這裡，錢我
      們會去領出來等語（本院卷第58至68頁）。證人即立揚事
      務所負責人丙○○於本院審理時亦證稱：我們有提供3 百
      萬元作為谷舜公司成立資金證明之用，辦理公司登記需要
      拿預查表、負責人到銀行開戶，把錢存進去3 天，由銀行
      開餘額證明給我們，開戶之後他們會把存摺、印章放在我
      公司，錢存進去，3 天之後我們再把錢領出來，辦理谷舜
      公司的案件，我都不在場，都是回來的時候，小姐跟我報
      告的，甲○○辦這件3 百萬元的一定會告訴我，我再去外
      面籌錢回來，不是甲○○決定的（本院卷第104 至106 頁
      反面），經核證人甲○○、丙○○就確實有提供3 百萬元
      資金一節之證述相同，且甲○○所述關於辦理谷舜公司設
      立登記之過程與證人丙○○所述辦理公司設立之過程相符
      ，再被告亦自承其出面擔任谷舜公司負責人，因此前往立
      揚事務所與甲○○洽談公司設立一事，並有將谷舜公司籌
      備處上開銀行帳戶之存摺及印章交付予甲○○收受等事實
      ，被告既於洽談公司設立時在場，且其將來係公司負責人
      ，立揚事務所要提出之資金又高達3 百萬元，復要求被告
      提出谷舜公司籌備處帳戶存摺、印章及另外支付3 百萬元
      之利息9 千元，則甲○○與被告洽談時，自然會對被告詳
      加說明，使被告明白，況證人甲○○、丙○○與被告之間
      原本互不相識，彼此之間更無仇隙可言，衡情當無故意設
      詞誣陷被告之理，且證人甲○○、丙○○經具結作證，更
      係以刑事責任擔保其證言之真實性，此外，並有谷舜公司
      股東同意書、公司名稱及所營事業登記預查申請表、公司
      名稱查詢資料（偵緝卷第58至60頁）在卷可佐，證人甲○○、丙○○上開證述內容，應堪採信。本件「張先生」確
      實有於95年4 、5 月間，打電話詢問甲○○公司設立事宜
      ，並傳真公司名稱、負責人身分證等資料予立揚事務所，
      確認可以申請後，於95年5 月間某日，偕同丁○○共同前
      往立揚事務所，與甲○○洽談谷舜公司設立一事，並商請
      立揚事務所協助提供資金以取得公司設立所需之存款證明
      ，經甲○○向丙○○報告，取得丙○○之同意後，由甲○○與丁○○、「張先生」為上開約定等事實，亦堪認定。
      被告所辯：我不瞭解公司設立需要什麼，在立揚事務所沒
      有與「張先生」一起談，沒有提到立揚事務所要把3 百萬
      元匯到谷舜公司籌備處京城銀行崙背分行帳戶內云云，並
      無足採。
    (三)又被告於本院審理時供稱：因為一開始就說我是人頭負責
      人，我的工作實在很忙，我基本上一天十幾個鐘頭在工廠
      ，沒有多餘的時出來（本院卷第110 頁），堪認被告本無
      能力亦無意願擔任谷舜公司負責人，在此情況下，竟仍向
      甲○○表示欲成立谷舜公司，與其洽談公司設立事宜，並
      商請立揚事務所提供高達3 百萬元之款項作為公司設立所
      需之存款證明，足見被告本無意成立公司，其佯稱欲成立
      公司，透過甲○○委請立揚事務所負責人丙○○提供資金
      辦理公司存款證明云云，無非欲藉此騙取丙○○所提供之
      3 百萬元款項。且被告既知悉立揚事務所日後會將3 百萬
      元存進谷舜公司籌備處上開銀行帳戶內，而為防止被告將
      該款項取走，已約定該帳戶存摺及印章需交付予立揚事務
      所人員保管，被告竟仍於申請谷舜公司籌備處上開銀行帳
      戶時，預先辦理電話銀行語音服務系統，使被告即使無存
      摺、印章亦能領取帳戶內之款項，待丙○○將3 百萬元存
      入帳戶後未滿3 日，亦即尚未能取得公司資金存款證明時
      ，旋以語音轉帳方式，將3 百萬元分次轉入被告大眾銀行
      臺中分行帳戶內，顯見被告與「張先生」實際上並無申請
      設立公司之真意，渠等具有詐欺之不法所有意圖，甚為明
      確。被告辯稱：沒有詐欺之犯意，不知道「張先生」是要
      詐騙云云，顯係事後卸責之詞，當無可採。
    (四)綜上所述，被告與「張先生」共同詐欺取財之事證明確，
      犯行堪以認定，應依法論科。
三、被告行為後，刑法已於94年1 月7 日修正、94年2 月2 日公
    布，並於95年7 月1 日施行，其中：(一)刑法第339 條第1 項
    之罰金法定刑規定得科或併科1 千元以下罰金，依罰金罰鍰
    提高標準條例第1 條前段規定之提高倍數10倍，及修正前刑
    法第33條第5 款規定之罰金最低額1 元計算，本罪之罰金刑
    最高為銀元1 萬元即新臺幣3 萬元，最低額為銀元1 元即新
    臺幣3 元。而依修正後刑法施行法增訂第1 條之1 規定：刑
    法分則編所定罰金之貨幣單位為新臺幣。94年1 月7 日刑法
    修正時，刑法分則編未修正之條文定有罰金者，自94年1 月
    7 日刑法修正施行後，就其所定數額提高為30倍。又修正後
    刑法第33條第5 款規定為：「罰金：新臺幣1,000 元以上，
    以百元計算之。」，是依修正後之法律，該罪所得科處之罰
    金刑最高為新臺幣3 萬元，最低為新臺幣1 千元。比較修正
    前後之本罪之罰金法定刑最低額，修正後之規定並未較有利
    於被告；(二)刑法第28條關於共同正犯之規定修正限縮於共同
    實行犯罪行為者，始成立共同正犯，並排除陰謀犯、預備犯
    之共同正犯，是刑法修正後共同正犯之範圍已有減縮，自屬
    法律變更，仍有新舊法比較適用之問題，而本件被告不論依
    修正前後之刑法規定均構成共同正犯，新舊法比較結果，修
    正後之刑法對被告並無較有利。是綜其全部罪刑之結果而為
    比較，以修正前之刑法較有利於被告，應適用修正前之刑法
    規定論處。
四、核被告丁○○所為係犯刑法第339 條第1 項之詐欺取財罪。
    被告與「張先生」就上開犯行，有犯意聯絡及行為分擔，為
    共同正犯。被告與「張先生」係利用不知情之甲○○向告訴
    人丙○○為本件詐欺取財犯行，為間接正犯。爰審酌被告正
    值壯年，不思以正當手段獲取財物，其犯罪之手法惡劣，造
    成告訴人之損失高達3 百萬元，迄今尚未賠償告訴人之損害
    ，及其犯後始終否認犯行、毫無悔意等一切情狀，量處如主
    文所示之刑。
據上論斷，應依刑事訴訟法第299 條第1 項前段，刑法第2 條第
1 項前段、第339 條第1 項，修正前刑法第28條，刑法施行法第
1條之1第1 項、第2 項前段，判決如主文。
本案經檢察官乙○○到庭執行職務。
中    華    民    國    97    年    11    月    26    日
                  刑事第二庭  審判長法  官 劉 國 賓
                                    法  官 陳 美 利
                                    法  官 王 素 珍
以上正本證明與原本無異。
如不服本判決，應於判決收受後10日內，向本院提出上訴狀（須
附繕本）。
                                    書記官 吳 伊 婷
中    華    民    國    97    年    12    月    1     日
附錄本案論罪科刑法條：
中華民國刑法第339條第1項
（普通詐欺罪）
意圖為自己或第三人不法之所有，以詐術使人將本人或第三人之
物交付者，處5 年以下有期徒刑、拘役或科或併科1 千元以下罰
金。
以前項方法得財產上不法之利益或使第三人得之者，亦同。
前二項之未遂犯罰之。


司法院資訊處製作；財團法人民間司法改革基金會備份。
